【裁判字號】    97,交聲,265
【裁判日期】    980324
【裁判案由】    違反道路交通管理處罰條例聲明異議
【裁判全文】
臺灣苗栗地方法院交通事件裁定         97年度交聲字第265號
原處分機關  交通部公路總局新竹區監理所苗栗監理站
異  議  人
即受處分人  乙○○
上列異議人即受處分人因違反道路交通管理處罰條例案件，對交
通部公路總局新竹區監理所苗栗監理站於民國97年12月11日以竹
監苗字第裁54-E00000000號所為之裁決處分（原舉發案號：竹縣
警交字第E00000000 號），聲明異議，本院裁定如下：
    主  文
異議駁回。
    理  由
一、按駕駛人駕駛汽車，應遵守道路交通標誌、標線、號誌之指
    示；汽車駕駛人，駕駛汽車不遵守道路交通標誌、標線、號
    誌之指示者，而本章各條無處罰之規定者，處新臺幣（下同
    ）900 元以上1,800 元以下罰鍰，道路交通安全規則第90條
    前段、道路交通管理處罰條例第60條第2 項第3 款分別定有
    明文。
二、原處分意旨略以：異議人即受處分人乙○○於民國97年7 月
    10日20時27分許，駕駛車牌號碼5099-SA 號自用小客車行經
    新竹市竹北市○○○路、中山高南下入口匝道處，為新竹縣
    警察局竹北分局專責交通事故處理小組警員舉發「不依號誌
    指示行駛（A3類事故）」違規；嗣異議人於舉發單所裁應到
    案時間內到案表示不服舉發，經原處分機關函請舉發單位調
    查結果，仍認異議人有上開違規行為，乃依道路交通管理處
    罰條例第60條第2 項第3 款暨違反道路交通管理事件統一裁
    罰基準及處理細則第41條第4 項規定，於97年12月11日裁處
    異議人罰鍰新臺幣900元，原處分並無不法等語。
三、異議意旨略以：異議人自竹北高鐵站往竹北市區方向行駛，
    在往南下中山高速公路前方，當異議人於「左轉綠燈」亮起
    時左轉，並已轉到對向車道最外線，即將離開該道路上高速
    公路匝道時，突然對向外側車道有一輛車竟搶先衝過來，以
    致撞到異議人右邊車門；事故發生後，在現場停留兩個多鐘
    頭，並無證人出現，事故發生後10天又稱有證人而開告發單
    ，顯與常規不合，令人不服；警察如認異議人有錯，應當場
    告發，惟警察僅依不在場之證人片面之詞而開告發單，顯然
    違法，為此向法院聲明異議，請撤銷原處分等語。
四、經查：
（一）異議人於97年7月10日20時27分許，駕駛車牌號碼5099-SA
      號自小客車行經新竹市竹北市○○○路、中山高南下入口
      匝道處，為警掣單舉發不遵守道路交通標線之指示乙節，
      有新竹縣政府警察局舉發違反道路交通管理事件通知單暨
      採證照片、裁決書、送達證書各1 份在卷足憑。
（二）次依證人甲○○於本院審理時到庭具結證稱：「（你當時
      是在哪一條路上？）光明六路從竹北要往高鐵方向」、「
      （所以你有無看到異議人車輛？）我看到一台新的寶藍色
      雙龍新的休旅車（指異議人的車輛），我當時是在往高鐵
      方向的中間車道第二輛，前面有一台車，而寶藍色休旅車
      是在光明六路要左轉上高速公路方向，我的方向是跟它相
      反」、「（你有無看到第四台無線的車輛？）我是看到白
      色麵包車，它是從我右手邊車道急駛，白色麵包車跟我是
      同向，是從我右後方往前開，我當時是坐在副駕駛座上，
      它從我旁邊急駛過去」、「（看得出來該車要往何方向行
      駛？）要直走」、「（當時有發生何事？）我看到休旅車
      頭朝向匝道左轉，我看到該車時，還沒有轉過來，還沒有
      開到第一、第二車道，還在分隔島附近，車頭已經朝向匝
      道，當時我方的燈號是綠燈，當時有注意前方車子還沒有
      動，所以有瞄到休旅車，我右眼餘光有看到白色車子從我
      旁邊快速通過，我想這二台車會撞在一起，結果白色車撞
      到休旅車前門左右」、「（白色車是從何車道開過來？）
      最外側車道」、「（為何對此事印象深刻？）因趕車，且
      當時我們是綠燈，要走卻沒有走，後來我也沒有趕上車子
      」、「（你有無印象綠燈多久）？剛綠燈就發生車禍，我
      方是直線綠燈」、「（你當時的燈號有無可能看錯？）沒
      有，我當時很注意看燈號，且不只我一人，還有駕駛也有
      看到，因為綠燈還不走，所以有看到藍色休旅車在分隔島
      ，又看到白色的車子從有右手邊急駛。」等語綦詳（見本
      院98年2 月11日訊問筆錄）。衡諸證人甲○○與異議人及
      另名駕駛人丙○○均不相識，並無宿怨，亦無仇隙，應無
      甘冒自身觸犯偽證罪之風險而設詞誣攀之理。再者，依卷
      內證據資料並無任何積極證據足以證明證人上開證詞係屬
      虛偽，亦無足以令人顯信證人證述為不可採之品性證據或
      前科證據存在。且其證述與跟異議人發生擦撞之駕駛人丙
      ○○於97年7 月10日在竹北分局六家派出所製作之交通事
      故談話紀錄表（見本院卷第42頁）所述情節大致相符，堪
      認證人甲○○之證言應可採信。
（三）另本院依職權函詢新竹縣警察局竹北分局關於本件違規地
      點即該竹縣竹北市○○○路、中山高南下匝道路處交通號
      誌燈「左轉保護三時相」運作方式及當日號誌運作是否正
      常，經該局以98年2 月3 日竹縣北警交字第0985000755號
      函覆略以：「．．運作方式、各燈號顯示時間如下，號誌
      圓形紅燈時間25秒鐘後，直接變換直行、左轉箭頭綠燈20
      秒鐘變換黃燈3 秒鐘後，再變換直行箭頭綠燈55秒鐘變換
      黃燈3 秒鐘；及查97年7 月10日當日號誌運作正常」等語，
      有上開書函1 份在卷可憑。另該局復以電話答覆本院，略
      以上開路口東向西往高鐵方向之號誌燈直行及左轉箭綠燈
      亮起時，對向車道（即西向東，往台一線方向）號誌燈係
      為紅燈；不會有一側車道直行、左轉箭頭綠燈亮起，對向
      車道又同時為綠燈之情形，否則即易造成交通紊亂、發生
      事故等語，亦有本院公務電話紀錄1 份附卷可稽。由是可
      知，異議人行進方向車道之號誌若為直行、左轉箭頭綠燈
      ，則對向車道之燈號即應為紅燈，然證人甲○○及另名駕
      駛人丙○○均稱當時自己行駛之車道燈號為綠燈，業如前
      述，則異議人方向之車道號誌應係紅燈，是異議人所辯己
      方車道為綠燈云云，洵非可採。
（四）又本件業經臺灣省竹苗區車輛行車事故鑑定委員會進行鑑
      定，鑑定意見為：「一、乙○○駕駛自小客車，未依號誌
      指示行駛，搶道左轉，為肇事原因。二、丙○○駕駛自小
      客貨車，措手不及，無肇事因素」，有臺灣省竹苗區車輛
      事故鑑定委員會98年3 月11日竹苗鑑980137字第09853007
      31號函附鑑定意見書1 份附卷可按，上開鑑定結果亦認為
      異議人未依號誌指示行駛，搶道左轉，為本件交通事故肇
      事之原因。據此，異議人有於上述時、地駕車不遵守道路
      交通標線指示之行為，且經合法舉發一事堪予認定，應依
      法論科。
五、綜上所述，本件異議人確有前揭不遵守道路交通標線指示之
    違規行為，原處分機關依道路交通管理處罰條例第60條第2
    項第3 款之規定及違反道路交通管理事件統一裁罰基準表，
    裁處異議人罰鍰900 元，核無違法或不當之情事，聲明異議
    意旨仍執前詞，任意指摘原處分，並無理由，應予駁回。
六、據上論斷，應依道路交通管理處罰條例第87條第2 項，道路
    交通案件處理辦法第19條前段，裁定如主文。
中    華    民    國    98    年    3     月    24    日
                  交通法庭    法  官  林卉聆
以上正本證明與原本無異。
如不服本裁定，應於裁定送達後5 日內向本院提出抗告狀。
                              書記官  楊慧萍
中    華    民    國    98    年    3     月    24    日


司法院資訊處製作；財團法人民間司法改革基金會備份。
